【裁判字號】    95,交聲,108
【裁判日期】    950731
【裁判案由】    違反道路交通管理處罰條例聲明異議
【裁判全文】
臺灣基隆地方法院交通事件裁定         95年度交聲字第108號
移送機關即
原處分機關  交通部公路總局臺北區監理所基隆監理站
異  議  人
即受處分人  甲○○
上列聲明異議人即受處分人因違反道路交通管理處罰條例聲明異
議案件，對於交通部公路總局臺北區監理所基隆監理站中華民國
95年4月15日所為之處分（原處分案號：基監字第裁42─Q000000
00號），聲明異議，本院裁定如下：
    主    文
異議駁回。
    理    由
一、本件異議人即受處分人甲○○（下稱異議人）於民國95年4
    月15日上午11時40分許，駕駛車牌號碼389－ＧＣ號營業貨
    運曳引車，因裝載土石滲漏污染路面，行經台二線石城稽查
    站前為宜蘭縣政府警察局礁溪分局執勤員警乙○○查獲，並
    以其有違反道路交通管理處罰條例第30條第1項第2款規定之
    行為製單舉發（宜縣警交字第Ｑ00000000號），指定應到案
    日期為95年4月30日，並當場交予受處分人簽收。嗣經受處
    分人於到案日期前申訴，原處分機關函請舉發機關即宜蘭縣
    政府警察局礁溪分局調查後，仍認異議人甲○○人上開違規
    行為，遂依道路交通管理處罰條例第30條第1項第2款規定，
    裁處受處分人3千元罰鍰，並依道路交通管理處罰條例第63
    條第1項記違規點數2點。
二、異議意旨略以：當日載運土石前往宜蘭，係因途中大雨不斷
    ，該大雨造成各地水溝淹水，還有零星小落石及土石流，在
    此情況下才造成載運土石滲漏，若是本人未作防滲漏工作，
    而污染整個路面，本人決不敢申訴及聲明異議，理當接受裁
    罰，但天候因素非人力所能防止，為此聲明異議云云。
三、按汽車裝載時，所載貨物滲漏者，處汽車駕駛人新臺幣（下
    同）3千元以上9千元以下罰鍰，並記汽車駕駛人違規點數2
    點，道路交通管理處罰條例第30條第1項第2款、第63 條第1
    項第2款分別定有明文。
四、經查：
  (一)異議人所駕駛之前揭曳引車，於前述時間，行經前述地點時
    ，該車車斗確有滲漏砂石污染路面之情形，為異議人所不爭
    ，並經證人即舉發員警乙○○於本院調查時到庭結證稱：「
    （當時異議人的違規情形如何？）我有帶當時舉發的照片，
    當時異議人是載運黏土，黏土是載滿車子，高度與車斗一樣
    高，他滲漏的情形就如同我今日提出的照片所載，地上有漏
    下來的黏土痕跡，沿路都有1條路面污染的痕跡」等語明確
    （見本院95年6月26日訊問筆錄），且有採證照片1紙在卷可
    稽，故異議人駕駛之前揭車輛所載貨物滲漏之事實，首堪認
    定。
  (二)異議人雖辯稱其所載貨物滲漏係因大雨所致，此天候因素非
    人力所能防止云云。惟按違反行政法上義務之行為非出於故
    意或過失者，不予處罰，94年2月5日修正公布，95年2月5日
    施行之行政罰法第7條1項定有明文，換言之，違反行政法上
    義務不論係故意或過失，均在處罰之列。又所謂「過失」，
    以行為人對於結果之發生按其情節應注意，並能注意，而不
    注意者稱之，除事出突然，依當時情形，不能注意時，或縱
    予以注意，仍無法避免結果之發生者，始不得令負過失責任
    。查舉發當日有下大雨，固據證人乙○○於本院訊問時證述
    明確（見同上訊問筆錄），並有中央氣象局逐日逐時氣象資
    料在卷可稽，惟下雨所造成之載運土石滲漏，係可事先作防
    滲工作而避免，且證人乙○○於本院訊問時證稱：「（問：
    當天是何時開始下雨？）雨已經連續下了好幾天，不是臨時
    下雨的，我記得氣象局好像有發布下雨的預報，至於有無發
    布豪大雨特報我不清楚。當天雨是下的很大，但是前幾天已
    經連續好幾天都是下這麼大的雨。當天我是8點就開始執行
    勤務，我執行的時候就已經下這麼大的雨，雨是從好幾天前
    就開始一直下，只有間接停過雨而已，但是停的時間都很短
    」等語（見同上訊問筆錄），已證述該天大雨並非臨時降下
    ，故異議人於駕車出發之際，對下大雨之情顯已知悉，其對
    滲漏結果之發生自無不能注意之情事；又經本院依職權向中
    央氣象局函查95年4月12日至15日該局對東北角沿岸宜蘭地
    區（石城地區）之天氣預報情形，該局函覆：「經查95年4
    月12日晚間起鋒面接近臺灣地區，基於鋒面接近前天氣已趨
    於不穩定，有大雨發生之機會，本局於是日上午10時30分發
    布大雨特報，東北部地區列於特報範圍內，而隨著鋒面之接
    近，當日下午16時30分則改發布豪雨特報。14日本局雖無發
    布豪雨或大雨特報，但受鋒面影響，東北部局部地區較大雨
    勢發生的機會，本局於當日氣象報告中提醒民眾注意。15
    日復受鋒面影響，本局於15日上午10時30分再度發布豪雨特
    報，東北部地區仍位於特報範圍內，直至16日上午10時方解
    除豪雨特報」，有該局95年7月4日中象參字第0950003784號
    函暨函附中央氣象局氣象報告附卷可按，益見異議人對舉發
    當日可能下豪雨情形已有所預見，則在此情況下，其自應裝
    置適當之防護設備，如在土石上披覆防水帆布等以避免載運
    土石砂石因雨水沖刷而滲漏路面，然異議人之車頂僅以類似
    蚊帳之網狀材質砂網網住，車底也未鋪設防水底墊，業據證
    人乙○○證述甚詳（見同上訊問筆錄），顯見異議人並未做
    適當之防滲工作，以避免滲漏之結果發生，其對載運砂石滲
    漏自有過失甚明，所辯已作防漏工作、天候因素非人力所能
    防止，並執此解免其義務云云，均不足採。
四、綜上所述，異議人因過失而造成所載貨物滲漏之違規事實已
    明，故原處分機關依道路交通管理處罰條例第30條第1項第2
    款、第63條第1項第2款及違反道路交通管理事件統一裁罰基
    準表之規定，裁處受處分人罰鍰3千元，並記違規點數2點，
    核無違誤。異議人之異議為無理由，應予駁回。
據上論斷，應依道路交通案件處理辦法第19條，裁定如主文。
中    華    民    國    95    年    7     月    31    日
                  交通法庭法  官  王美婷
以上正本證明與原本無異。
對於本件裁定如有不服，應於送達後5日內， 向本院提出抗告書
狀，敘述抗告之理由，抗告於臺灣高等法院。
中    華    民    國    95    年    8     月    1     日
                          書記官  劉珍珍


司法院資訊處製作；財團法人民間司法改革基金會備份。
